臺灣高等法院刑事判決　　　　　　　　100年度上易字第602號
上　訴　人　臺灣臺北地方法院檢察署檢察官
被　　　告　李治維
上列上訴人因被告竊盜案件，不服臺灣臺北地方法院98年度易字
第3291號，中華民國99年12月31日第一審判決（起訴案號：臺灣
臺北地方法院檢察署98年度偵緝字第335 、1490號），提起上訴
，本院判決如下：
    主  文
上訴駁回。
    理  由
壹、審理範圍：
    上訴人即檢察官僅針對原判決關於被告李智維被訴竊盜無罪
    部分提起上訴，有本案上訴書及本院審判筆錄可按（見本院
    卷第12、40頁背面），是本院審理範圍僅被告被訴竊盜無罪
    部分，合先敘明。
貳、證據能力部分：
    按被告以外之人於審判外之言詞或書面陳述，除法律有規定
    者外，不得作為證據；又被告以外之人於審判外之陳述，雖
    不符合同法第159條之1至第159條之4之規定，但經當事人於
    審判程序同意作為證據，法院審酌該言詞陳述或書面陳述作
    成時之情況，認為適當者，亦得為證據。當事人、代理人或
    辯護人於法院調查證據時，知有第159條第1項不得為證據之
    情形，而未於言詞辯論終結前聲明異議者，視為有前項之同
    意，刑事訴訟法第159條第1項及第159條之5分別定有明文。
    查本判決所援引之被告以外之人於審判外之陳述（包含書面
    陳述），雖屬傳聞證據，惟當事人於本院審理期日對於證據
    能力均表示無意見，而不予爭執（見本院卷第40頁背面），
    經審酌上開證據資料製作時之情況，尚無違法不當之瑕疵，
    認為以之作為證據應屬適當，揆諸前開說明，依刑事訴訟法
    第159條之5規定，因認該等證據均有證據能力。
參、實體部分：
一、公訴意旨略以：被告與曾彥共同基於意圖為自己不法所有
    之犯意聯絡，於民國97年5 月15日某時，在新北市○○區○
    ○路110巷45號2樓張繼昌住處，由被告下手竊取附表所示張
    繼昌保管持有之財物，得手後旋交付知情之曾彥，因認被
    告與曾彥共同涉犯刑法第320條第1項之竊盜罪嫌等語。
二、按犯罪事實應依證據認定之，無證據不得認定犯罪事實。不
    能證明被告犯罪者，應諭知無罪之判決。刑事訴訟法第154
    條第2項、第301條第1 項，分別定有明文。又事實之認定，
    應憑證據，如未能發現相當證據，或證據不足以證明，自不
    能以推測或擬制之方法，以為裁判基礎。而認定犯罪事實所
    憑之證據，雖不以直接證據為限，間接證據亦包括在內，然
    而無論直接證據或間接證據，其為訴訟上之證明，須於通常
    一般之人均不致有所懷疑，而得確信其為真實之程度者，始
    得據為有罪之認定，倘其證明尚未達到此一程度，而有合理
    之懷疑存在而無從使事實審法院得有罪之確信時，即應由法
    院為諭知被告無罪之判決（最高法院40年臺上字第86號、76
    年臺上字第4986號判例意旨參照）。再按刑事訴訟法第161
    條已於91年2月8日修正公布，其第1 項規定：檢察官就被告
    犯罪事實，應負舉證責任，並指出證明之方法。因此，檢察
    官對於起訴之犯罪事實，應負提出證據及說服之實質舉證責
    任。倘其所提出之證據，不足為被告有罪之積極證明，或其
    指出證明之方法，無從說服法院以形成被告有罪之心證，基
    於無罪推定之原則，自應為被告無罪判決之諭知（最高法院
    92年臺上字第128號判例參照）。
三、公訴人認被告涉犯共同竊盜罪嫌，無非係以被告於偵查中之
    供述、共同正犯曾彥於警詢、偵查中之供述及以證人身分
    在偵查中具結之證述、證人張繼昌、張愷莉於警詢及偵查中
    之證述、證人柯錦祥於偵查中之證述，另有贓物認領保管單
    及贓物相片等附卷可證，為其主要論據。
四、訊據被告堅決否認有前述竊盜犯行，辯稱：其係因張繼昌想
    以房屋為二胎貸款，始引介張繼昌邀請曾彥至安祥路住處
    討論。惟張繼昌並未決定辦理貸款，亦未交付任何文件給其
    或曾彥。其曾經柯錦祥告知曾彥至張繼昌房間內，即將
    曾彥喚出，嗣張繼昌發現不動產權狀與女兒張愷莉皮包失
    竊後，曾電請曾彥將東西送回，獲曾彥應允。故其與曾
    彥本件竊盜犯行無涉等語。
五、經查：
  1.張繼昌發現遭竊後，即請女兒張愷莉聯繫曾彥商談取回失
    竊物事宜，嗣曾彥於97年5 月19日帶同贓物至約定地點，
    即為警查獲，並自曾彥身上起出如附表編號3 至11號所示
    之物，於其背包內扣得如附表編號1 、2 號所示之物等節，
    業據證人張繼昌、張愷莉於警詢及檢察官訊問時證述甚詳，
    且為被告曾彥所不爭，並有臺北縣政府警察局新店分局搜
    索、扣押筆錄、扣押物品目錄表附卷可證，此部分事實殆無
    疑義。惟此等事證只能證明張繼昌失竊及曾彥持有前述贓
    物為警查獲之事實，尚不能以此即認被告確實竊盜附表所示
    物品或與曾彥有犯意聯絡、行為分擔，先予說明。
  2.證人即共同被告曾彥於檢察官偵訊及原審雖證稱：附表所
    示物品係其於97年5 月13日首次赴張繼昌家中時，被告為委
    辦貸款所交付云云（見97年度偵字第11919 號偵查卷「下稱
    偵查一卷」第45頁、原審卷第54頁）。然張繼昌於97年5 月
    15日在家中發現附表所示物品失竊後，即提供曾彥之行動
    電話號碼予女兒張愷莉先後於97年5 月16、19日撥打電話聯
    絡曾彥等情，業據證人張愷莉於警詢證述明確（見偵查一
    卷第19頁）。且據證人張愷莉就其向曾彥追討贓物之情形
    於警詢時證述：曾彥於97年5 月19日接聽電話時，表示權
    狀是被告所交付，因被告拿該房屋權狀向其借款新臺幣（下
    同）1 萬元，經其回稱如不歸還權狀，將提起竊盜告訴，曾
    彥始應允返還等語（見偵查一卷第19頁）；於檢察官訊問
    時證稱：其打電話給曾彥，表示已知曾彥取走權狀，如
    果願意歸還，就不報警，但曾彥竟表示係因其父張繼昌委
    他做二胎或貸款，方取走權狀查詢，嗣詢問張繼昌查證並無
    此事，乃再次打電話聯絡曾彥，表示並無此事，且打算報
    警，因其語氣堅持，曾彥方同意交還權狀；曾彥於電話
    中一開始說權狀是其父親拿給他，後來又改稱因被告欠他1
    萬元，故拿權狀抵債等語甚詳（見偵查一卷第79、80頁）。
    足見曾彥對於張愷莉索回權狀之要求，先稱：權狀係張繼
    昌為委辦貸款所交付云云，嗣因張愷莉查證無此事，又對張
    愷莉改稱：係被告以權狀向其借款或抵債云云，已見先後不
    合之情。參以：扣案如附表所示贓物，除申貸所需之所有權
    狀及房屋稅籍證明書外，尚含其餘非貸款所需物品，且曾彥
    既自承97年5 月13日警察到場查緝毒品等案件前，已將相
    關文件傳真予代書（見原審卷第55頁背面），自無再以為張
    繼昌貸款之目的而收執附表所示物品之理，益見曾彥所述
    持有贓物之原由，前後矛盾不一，已難遽信；且所稱係被告
    為幫張繼昌申貸而交付附表所示贓物予其收執云云，亦與常
    情不符，並非無瑕疵可指。且曾彥因持有附表所示贓物為
    警查獲後，被列為竊盜罪犯罪嫌疑人偵辦，故其以證人身分
    所述贓物係被告委辦貸款所交付等節，不無前後反覆、推託
    卸責之嫌。故證人曾彥為圖解免自身罪責所為證述是否與
    事實相符，顯非無疑，果無其他積極證據可資佐證，自不能
    遽憑為不利被告之認定。
  3.被告固坦承：因張繼昌於97年5 月間有意申辦貸款，乃商請
    曾彥前往張繼昌住處洽談此事，但張繼昌迄未決定申辦等
    情甚詳（見98年度偵緝字第1490號偵查卷「下稱偵查二卷」
    第5 、6 頁、原審卷第29頁背面），且曾彥至張繼昌住處
    商談前述申貸事宜後，張繼昌即發現遭竊，嗣並為警查獲曾
    彥持有張繼昌失竊之贓物等情，亦為被告所不爭。然證人
    曾彥所述持有扣案贓物之原因，既前後矛盾且與常情不符
    ，而不足採信，既如前述，自無從單以被告曾引介曾彥到
    張繼昌住處洽談申貸之事，率行推認被告就曾彥取得贓物
    一事，有何犯意聯絡或行為分擔。
  4.另檢察官雖以證人柯錦祥之證述，作為起訴被告犯竊盜罪之
    積極證據。然查證人柯錦祥所述曾彥曾於98年5 月間至張
    繼昌住處房內翻動物品等情（見偵查一卷第91、92頁、98年
    度偵緝字第335號偵查卷第12頁、原審卷第118至121 頁），
    經核與被告是否竊盜之判斷無涉，充其量僅足作為判斷曾彥
    是否行竊之證據。故證人柯錦祥所述之所在位置、目睹情
    形等細節，縱前後有異，亦無足憑為積極證據，認定被告曾
    下手行竊或與曾彥有竊盜之犯意聯絡或行為分擔。檢察官
    上訴意旨遽以證人柯錦祥前後所述不符，指述被告涉嫌行竊
    ，難認有據。
六、綜上所述，公訴及上訴意旨所舉事證，尚未達於通常一般人
    均不致於有所懷疑，而得確信其為真實之程度，本院自無從
    形成為被告有罪之確信，此外，復查無其他積極證據，足以
    證明被告有上開檢察官所指之竊盜犯行。原審基此認不能證
    明被告犯罪，而為被告無罪之諭知，經核尚無違誤。檢察官
    上訴意旨雖以：證人柯景祥於偵查、原審證述曾目睹曾彥
    至張繼昌房間翻動物品等節，前後不一，不足採信，且曾彥
    既稱附表所示物品係被告為張繼昌辦理貸款而交付，被告
    亦自承因張繼昌之申貸需求，方通知曾彥到場等情，足見
    曾彥所述附表所示之物係被告竊得後交付等情可採，原判
    決認被告未犯竊盜罪，容有誤會等語。然查起訴及上訴意旨
    所憑事證均無足使本院確信被告曾下手行竊或與曾彥有竊
    盜之犯意聯絡、行為分擔，業如前述，自無從單以共同被告
    曾彥一己為圖解免自身罪責所為證述，即於缺乏其他具體
    佐證之情形下，遽為不利被告之認定。檢察官上訴意旨仍執
    前詞指摘原判決不當，為無理由，應予駁回。
據上論斷，應依刑事訴訟法第368條，判決如主文。
本案經檢察官姜貴昌到庭執行職務。
中    華    民    國   100    年    5     月    26    日
                  刑事第二十四庭審判長法  官  李錦樑
                                      法  官  張惠立
                                      法  官  朱瑞娟
以上正本證明與原本無異。
不得上訴。
                                      書記官  郭家慧
 中    華    民    國   100    年    5     月    26    日
附表：
 ┌──┬─────────────────┬───┬──┐
 │編號│財物內容                          │單位  │數量│
 ├──┼─────────────────┼───┼──┤
 │ 1  │臺灣銀行存摺（戶名：張郁康，按為張│本    │1   │
 │    │繼昌之子）                        │      │    │
 ├──┼─────────────────┼───┼──┤
 │ 2  │印章（張愷莉）                    │枚    │1   │
 ├──┼─────────────────┼───┼──┤
 │ 3  │不動產買賣契約書                  │本    │1   │
 ├──┼─────────────────┼───┼──┤
 │ 4  │土地所有權狀（所有權人：張郁康）  │張    │1   │
 ├──┼─────────────────┼───┼──┤
 │ 5  │建物所有權狀（所有權人：張郁康）  │張    │1   │
 ├──┼─────────────────┼───┼──┤
 │ 6  │房屋稅籍證明書                    │張    │1   │
 ├──┼─────────────────┼───┼──┤
 │ 7  │建築改良物所有權買賣移轉契約書    │本    │1   │
 ├──┼─────────────────┼───┼──┤
 │ 8  │土地所有權買賣移轉契約書          │本    │1   │
 ├──┼─────────────────┼───┼──┤
 │ 9  │土地登記第一類謄本                │張    │2   │
 ├──┼─────────────────┼───┼──┤
 │ 10 │臺北縣新店市公所函（附地籍圖謄本）│份    │1   │
 ├──┼─────────────────┼───┼──┤
 │ 11 │新店地政事務所行政罰鍰聯單        │張    │1   │
 └──┴─────────────────┴───┴──┘